臺灣高等法院臺中分院刑事裁定　
110年度毒抗字第591號
抗  告  人  
即  被  告  王俊程



上列抗告人因違反毒品危害防制條例案件，經檢察官聲請觀察、
勒戒（聲請案號：臺灣臺中地方檢察署110年度聲觀字第426號、
偵查案號：同署110年度毒偵字第286號），不服臺灣臺中地方法
院中華民國110年4月13日刑事裁定（110年度毒聲字第570號），
提起抗告，本院裁定如下：
    主  文
抗告駁回。
    理  由
一、抗告人即被告王俊程（下稱被告）因施用第二級毒品案件，
    經臺灣臺中地方檢察署檢察官以109年度毒偵字第286號案件
    偵查，並以110年度聲觀字第426號聲請准許將被告裁定送執
    行觀察、勒戒，由原裁定法院即臺灣臺中地方法院法官於民
    國110年4月13日以110年度毒聲字第570號裁定被告施用第二
    級毒品，應送勒戒處所觀察、勒戒，其期間不得逾2月；被
    告不服上開原裁定，於法定期間內提起抗告，先予說明。
二、被告抗告意旨略以：伊前於臺灣臺中地方檢察署開庭，經檢
    察事務官詢及是否願意參加戒癮治療時，已表明願意之意，
    且其先前因另案執行，家中欠缺經濟來源，曾向親戚借款供
    家人生活之用，並於經假釋回歸社會後賺錢還債，迄今債務
    尚未還清，故如伊受觀察、勒戒之執行，將使家中龐大經濟
    壓力全落於其配偶身上，伊前假釋出監後，曾長期未再犯毒
    品案件，就是期望能為社會所接受及與家人相伴，如今又一
    時犯錯，懇請網開一面，讓伊得以參加戒癮治療等語。
三、本院查：
(一)被告於警詢時已供明伊係以3、4天施用第二級毒品甲基安非
    他命1次之頻率，施用第二級毒品甲基安非他命，最後1次係
　　於110年1月2日中午12時30分許，在臺中市○○區○○路○○號000
    -0000號自用小客車內，施用第二級毒品甲基安非他命等情
    （見毒偵卷第42頁），且於偵訊時亦同坦認前開最後1次施
    用第二級毒品甲基安非他命之情形（見毒偵卷第96頁），被
    告對原裁定提起抗告，對於伊確有前揭施用第二級毒品甲基
    安非他命之行為，並未有所爭執，又被告為警查扣之結晶物
    經送檢驗之結果，確為第二級毒品甲基安非他命無訛，有衛
    生福利部草屯療養院鑑驗書（見核交卷第7頁）在卷可憑，
    並有上開第二級毒品甲基安非他命2包扣案可佐，本院認縱
    捨棄正修科技大學超微量研究科技中心出具之尿液檢驗報告
    結果（見核交卷第5頁），仍足認被告前開自白係與事實相
    符而為可信。而被告前曾因施用毒品案件，經執行觀察、勒
    戒後，因經評定有繼續施用毒品之傾向，接續執行強制戒治
    ，後因認無繼續戒治之必要，於95年1月19日釋放而執行完
    畢，迄今未再受觀察、勒戒或強制戒治之執行，有臺灣高等
    法院被告前案紀錄表、臺灣高等法院在監在押全國紀錄表各
    1份在卷可考，被告於上揭強制戒治執行完畢3年後，再犯本
    案上開施用第二級毒品罪，檢察官審酌後認不宜為緩起訴處
    分命附戒癮治療，而向原裁定法院聲請觀察、勒戒，原裁定
    乃依毒品危害防制條例第20條第3項、第1項之規定，裁定令
    被告入勒戒處所觀察、勒戒，經核並無不合。
(二)被告固執前詞對原裁定不服而提起抗告。惟查，現行毒品危
    害防制條例採行「觀察、勒戒」與「緩起訴之戒癮治療」併
    行之雙軌模式。上開立法政策既係以併行之雙軌模式，應認
    有賦與檢察官依裁量行使之職權，亦即戒癮治療係檢察官就
    符合緩起訴處分之被告，依行政院所頒之認定標準，選擇實
    施對象、內容、方式與執行之醫療機構，於緩起訴處分時，
    為附命完成戒癮治療之處分，故是否給予行為人為附命完成
    戒癮之緩起訴處分，屬立法者給予檢察官之職權。又毒品危
    害防制條例規定之觀察、勒戒處分係屬強行規定，倘有施用
    毒品之行為，除檢察官審酌個案情形，依同條例第24條第1
    項為附完成戒癮治療之緩起訴處分，可排除適用外，凡經檢
    察官聲請，法院僅得依法裁定令入勒戒處所觀察、勒戒，尚
    無自由斟酌以其他方式替代之權。況且毒品危害防制條例第
    20條第1項、第3項之觀察、勒戒規定，係針對施用毒品者所
    設預防、矯正之保安處分，目的在斷絕施用毒品之身癮及心
    癮，屬強制規定，為刑罰之補充制度，兼具刑罰不可替代之
    教化治療作用，尚無因施用毒品者之個人家庭等私人因素而
    得免予執行之理。本案於偵查中雖曾由檢察事務官於110年3
    月11日詢及被告是否同意參加戒癮治療，並告以如經檢察官
    為緩起訴處分，應在緩起訴期間內遵守之事項等情，並經被
    告表示同意，然被告於該次偵詢由檢察事務官明確告以須先
    於同年月23日下午2時攜帶證件參加毒品戒癮治療說明會，
    並當場簽收同意書後，竟未按期參加前開毒品戒癮治療說明
    會，有上開說明會之「簽到暨回覆追蹤表」1件（被告未簽
    到）在卷可明。從而，檢察官斟酌後未對被告為附命完成戒
    癮治療之緩起訴處分，而聲請法院裁定觀察、勒戒，核屬其
    職權之行使，原裁定自僅得於檢察官聲請觀察、勒戒有理由
    時依法為准許之裁定，於法尚無裁定命附戒癮治療替代觀察
    、勒戒之權限。被告抗告意旨以伊前曾由檢察事務官詢及是
    否願意參加戒癮治療時，已表明願意，及一己自述之家庭、
    經濟等狀況，希使其以戒癮治療替代觀察、勒戒之執行，而
    對原裁定不服，均非可採。基上所述，被告前開抗告為無理
    由，應予駁回。
據上論斷，應依刑事訴訟法第412條，裁定如主文。
中　　華　　民　　國　　110 　年　　6 　　月　　2 　　日
                  刑事第十二庭  審判長法　官  張國忠
                                      法　官  劉敏芳
                                      法　官  李雅俐
以上正本證明與原本無異。
不得再抗告。
                                      書記官  蕭怡綸
中　　華　　民　　國　　110 　年　　6 　　月　　2 　　日